【裁判字號】    90,自,91
【裁判日期】    900731
【裁判案由】    詐欺等
【裁判全文】
臺灣士林地方法院刑事判決                              九十年度自字第九一號
    自  訴  人  丁○○○有限公司
    法定代理人  丙○○
    自訴代理人  乙○○
    被      告  甲○○
右列被告因詐欺案件，經自訴人提起自訴，本院判決如左：
    主  文
甲○○以詐術得財產上不法之利益，處罰金壹仟元，如易服勞役以參佰元折算壹日。
其餘被訴侵占部分無罪。
    事  實
一、甲○○前曾於民國八十七年間因犯偽造文書罪，經本院判處有期徒刑四月，緩刑
    三年，緩刑中。甲○○猶不知警惕，明知其中華民國交通部製發汽車駕駛執照（
    以下簡稱駕駛執照）因交通違規事件未繳清罰鍰，已於八十九年十二月十五日遭
    臺北市交通事件裁決所逕行註銷一年，仍意圖為自己不法之利益，於九十年一月
    二十二日至位於臺北市○○區○○路三段八五號之丁○○○有限公司（以下簡稱
    樂群公司），向不知情之承辦人員佯稱租賃計程車經營，雙方簽訂小型計程車租
    用合約書，約定每日租金新臺幣（以下同）八百元，甲○○並出示該經註銷之駕
    駛執照以為取信，同時支付保證金四千元，致樂群公司承辦人員陷於錯誤而將車
    牌號碼ＢＳ─九六九號營業小客車交予甲○○使用（其後於九十年二月九日更換
    為八Ａ─四九五號營業小客車使用），甲○○因而取得租用該車之不法利益。迄
    九十年三月間因該車違規罰單問題，經樂群公司提出申訴，並經臺北市交通事件
    裁決所函覆後，樂群公司始知甲○○之駕駛執照已遭註銷之事，且於九十年三月
    二十二日取回所出租之車輛。
二、案經自訴人提起自訴。
    理  由
壹、有罪部分：
一、右揭事實，業據被告甲○○於本院審理中坦承不諱，核與自訴代理人乙○○指訴
    之情節相符，並有小型計程車租用合約書、收入明細表、被告之駕駛執照、職業
    登記證等影本各一份、臺北市交通事件裁決所九十年五月十四日北市裁三字第九
    ○六六三○一七○○號函及所附汽車駕駛人螢幕列印資料、掛號郵件收件回執、
    內湖郵局九十年六月七日0000000之二號函等資料附卷可稽，本件事證已
    臻明確，被告犯行堪以認定，應依法論科。
二、核被告所為，係犯刑法第三百三十九條第二項之以詐術得財產上不法之利益罪，
    應依同條例第一項處罰。爰審酌被告因謀生之需致犯本罪、其手段、所生危害及
    犯罪後坦承犯行，態度尚稱良好，並與自訴人達成和解，有和解書影本一份在卷
    可憑，已獲自訴人之諒宥，並為其請求從輕處理等一切情狀，量處如主文所示之
    刑，並諭知易服勞役之折算標準。
貳、無罪部分：
一、自訴意旨另以：被告甲○○於九十年一月二十二日向自訴人樂群公司承租車輛營
    業，心存不軌，怠於將車輛營業收入繳回自訴人公司，侵占該營業收入，因認被
    告另涉侵占罪嫌云云。
二、按犯罪事實應依證據認定之，無證據不得推定其犯罪事實。又不能證明被告犯罪
    者，應諭知無罪之判決，刑事訴訟法第一百五十四條、第三百零一條第一項分別
    定有明文。再告訴人之告訴，本以使被告受刑事訴追為目的，故其陳述是否與事
    實相符，自應調查其他證據，以資審認，苟其所為攻擊之詞，尚有瑕疵，則在此
    瑕疵未予究明以前，即不能遽採為斷罪之基礎（最高法院所著六十九年臺上字第
    一五三一號判例意旨參照）。另按事實之認定，應憑證據，如未能發現相當證據
    ，或證據不足以證明，自不能以推測或擬制之方法，為裁判基礎；且被告否認犯
    罪事實所持之辯解，縱屬不能成立，仍非有積極證據足以證明其犯罪行為，不能
    遽為有罪之認定，最高法院分別著有四十年臺上字第八六號判例、三十年度上字
    第一八三一號判例可資參照。
三、訊據被告甲○○固不否認曾向自訴人公司承租上開車輛營業之事實，惟堅決否認
    有何侵占犯行，辯稱：因其所承租之車輛故障送修，致其無法正常營業，故無營
    業收入可供繳回等語。本件自訴人認被告涉有上開犯行，無非係以被告未按期依
    約繳交每日八百元之租金為其論據。然按刑法上所謂侵占罪，以被侵占之物先有
    法律或契約上之原因在其持有中者為限，否則不能成立侵占罪；易言之，刑法上
    侵占罪之成立，以持有他人之物為前提，耕作地之承租人於租賃之租息未支付以
    前，不過對於出租人負有支付之義務，不能認其耕作地之孳息為他人之物，即不
    生侵占問題，最高法院分別著有五十二年度台上字第一四一八號二十八年度上字
    第三三五○號判例意旨可資依循。查本件被告係向自訴人承租車輛使用，而非受
    僱於自訴人公司擔任司機之工作，故雙方之間係存在租賃關係，而非僱傭關係，
    此經自訴代理人乙○○於本院審理中陳述明確（詳本院審判筆錄），衡與卷附小
    型計程車租用合約書影本所載內容相符。故被告於承租上開營業小客車後，係為
    己營業，所得營業收入亦應歸己所有，洵非代自訴人保管持有該等營業收入，僅
    負有按日繳付租金之契約義務，應堪認定。是縱被告未依約繳交租金，亦僅對於
    自訴人負有支付之意義，核與刑法上侵占罪之構成要件有間，此外亦查無其他積
    極證據可資證明被告涉有自訴意旨所指之侵占犯行，此部分不能證明被告犯罪，
    自應為其無罪之諭知。
據上論斷，應依刑事訴訟法第三百四十三條、第二百九十九條第一項前段、第三百零
一條第一項，刑法第三百三十九條第一項、第二項、第四十二條第二項，罰金罰鍰提
高標準條例第一條前段、第二條，判決如主文。
中     華     民     國     九 十     年     七     月     三 十 一     日
                                  臺灣士林地方法院刑事第一庭
                                      法  官  彭  幸  鳴
如不服本判決，應於判決送達後十日內，向本院提出上訴狀。
附錄本案論罪科刑法條：
刑法第三百三十九條第一項、第二項
意圖為自己或第三人不法之所有，以詐術使人將本人或第三人之物交付者，處五年以
下有期徒刑、拘役或科或併科一千元以下罰金。
以前項方法得財產上不法之利益或使第三人得之者，亦同。


司法院資訊處製作；財團法人民間司法改革基金會備份。
